【裁判字號】    90,訴,107
【裁判日期】    920226
【裁判案由】    職
【裁判全文】
臺灣屏東地方法院刑事判決                            九十年度訴字第一七號
    公  訴  人  臺灣屏東地方法院檢察署檢察官
    被      告  甲○○
    被      告  乙○○
    被      告  未○○
    被      告  丑○○
    右  一  人
    選任辯護人  楊昌禧
    被      告  辰○○
    被      告  癸○○
    被      告  庚○○
    被      告  天○○
    被      告  戊○○
    被      告  丁○○
    被      告  寅○○
    右  一  人
    選任辯護人  吳敏蕙
    被      告  戌○○
    被      告  申○○
    被      告  亥○○
    被      告  己○○
    被      告  壬○○
右列被告等因貪瀆案件，經檢察官提起公訴（八十四年度偵字第二四六五號、第二五
五四號、第四九一五號；九十年度偵字第六八三號）及移送併辦（九十年度偵字第三
七四二號），本院判決如左：
    主  文
甲○○、乙○○、未○○、丑○○、辰○○、癸○○、庚○○、天○○、戊○○、丁○○、寅○○、戌○○、申○○、亥○○、己○○、壬○○共同偽造公文書，足以生
損害於公眾，甲○○、乙○○、未○○、辰○○、庚○○、天○○、戊○○、丁○○
、戌○○、申○○、己○○、壬○○各處有期徒刑壹年，寅○○、亥○○各處有期徒
刑壹年貳月，癸○○處有期徒刑壹年參月，丑○○處有期徒刑壹年陸月，均緩刑參年
。
    事  實
一、甲○○、乙○○（即宋坤穎）、未○○、丑○○、辰○○、癸○○、庚○○、天
    ○○、戊○○、丁○○（即李貴月）、寅○○、戌○○、申○○、亥○○、己○○（即邱榮斌）、壬○○等十六人均為台灣電力股份有限公司（以下簡稱台電公
    司）供電用戶。民國八十三年間，酉○○（另行審結）、辛○○、台電公司收費
    員子○○（業經本院於九十一年十二月二十日判處有期徒刑十年）分別於附表所
    示之時間、地點向上開人等表示或介紹：伊等可以改裝電表達到節省電費之目的
    。甲○○等十六人明知酉○○、辛○○或子○○並未出示任何台電公司之改裝電
    表通知或核准改裝文件，亦未於改裝電表後向渠等收款時開立公司收據，顯係不
    法，竟共同基於竊電、偽造公文書及毀損之犯意聯絡，任由子○○、酉○○、巳
    ○○（業經本院於九十一年十二月二十日判處有期徒刑五年）及卯○○（業經本
    院於九十一年十二月二十日判處有期徒刑十年）等人組成之竊電集團至其等住宅
    或營業處所內（地點詳如附表）破壞電表上具有公文書性質之封印鎖，將電表開
啟後，將永久磁鐵降低或將電表內部電壓線剪斷與防雷接地簧片接通等方式，改
    裝電表內部結構，使電表計度變慢失真，再以偽造之封印鉛，將電表封住裝回，
    足以生損害於台電公司，事後丙○○等人分別給付新台幣（下同）一至數萬元不
    等之金額予子○○等人組成之竊電集團，作為改裝電表之代價，彼等以此方式竊
    電迄至八十四年四月間始為警陸續查獲。
二、案經法務部調查局屏東調查站報請台灣屏東地方法院檢察署檢察官偵查起訴。
    理  由
一、訊據被告甲○○、未○○、辰○○、癸○○、戊○○、丁○○、寅○○、申○○
    、壬○○等九人對於渠等修改電表竊電等事均坦承不諱。惟訊據被告乙○○、丑
    ○○、庚○○、天○○、戌○○、亥○○、己○○等七人則矢口否認右開犯行或
    犯意，被告乙○○辯稱：因為酉○○表示改裝電表可以省電，故而伊同意改裝，
    但不知道這樣是竊電云云。被告丑○○辯稱：伊發現傑笙遊樂場山坡地的電線出
    火冒煙，就請遊樂場的經理陳榮芳去處理，之後的情形就不清楚了云云。被告庚○○辯稱：伊承認有修改電表，但伊觀念上認為電流有經過電表，所以不算是竊
    電云云。被告天○○辯稱：抄表員子○○向伊表示電表有問題，需要修理，費用
    一萬多元，伊不知道是竊電云云。被告戌○○辯稱：因電力公司來文要求改善功
    率因數，伊遂經由黃國榮介紹酉○○來改裝電表省電云云。被告亥○○辯稱：伊
    只是想省電，不知道是竊電云云。被告己○○辯稱：伊經朋友辛○○介紹而改裝
    電表，只是想省電，不知道是竊電云云。經查：
    (一)右揭被告等人住宅或商店內之電表，曾遭被告子○○、酉○○、巳○○、卯○○等人所組成之竊電集團破壞封印鎖後拆開，並以將永久磁鐵降低或將電表內
      部電壓線剪斷與防雷接地簧片接通等方式改裝電表內部結構，致電表計度失真
      ，嗣再偽造封印鉛裝回，以使用戶竊電等情，業據同案被告酉○○、巳○○、
      子○○及卯○○於調查及偵查中自白無訛（八十四年偵字第二四六五號卷第七
      十四頁背面、第七十六頁、七十七頁、第九十頁、第九十二頁至第九十三頁、
      第一○三頁、第一○四頁、第一○五頁、第一○七頁；八十四年度偵字第二五
      五四號卷第五頁至第八頁、第十三頁至第十六頁、第三十三頁至第三十五頁、
      第五十一頁至第五十五頁；八十四年偵字第四九一五號卷(一)第九十三頁、第九
      十九頁至第一○二頁、第一一○頁）。而被告辛○○亦坦認住台南縣仁德鄉的
      申○○；住台南縣永康市○○街的謝文豐、亥○○；住台南縣永康市的陳家生
      、邱榮斌；住台南縣仁德鄉的吳哲乾、邱榮斌及住台南縣佳里鎮的壬○○等人
      使用之電表，均為伊介紹酉○○及巳○○去修改等情無訛（本院卷(三)第九十二
      頁），此外，並有台電公司用電實地調查書及用電資料明細表各十六份在卷可
      稽。
    (二)被告乙○○、丑○○、庚○○、天○○、戌○○、亥○○、己○○等七人雖均
      否認有竊電犯意，被告丑○○甚至否認對修改電表及竊電等事知情，惟：
      1.改裝電表之用戶均知彼等所為係在竊電一節，已經被告子○○於本院審理中
        供承：「我沒有騙他們（按：指用電戶），我是問他們是否要省電，他們有
        的有問我細節，我說我不清楚，他們有些會問這樣會不會出事，我告訴他們
        說，安全性很高，應該不會被查出。」（本院九十年七月二十六日審判筆錄
        ）及「我是以這樣做可以省電而且安全性很高，外觀看不出來，不容易被查
        到（等理由向客戶游說改裝電表），客戶都知道這是竊電行為。」（本院九
        十年八月二十三日審判筆錄）等語綦明。
      2.而被告丑○○（如附表編號４）竊電一節，亦據被告酉○○於偵查中供述：
        「是老板的太太找我的，因我以前在該公司裡任遊樂器維修，原先他是說電
        費太貴，叫我檢查有無漏電，我要修改電表有跟他們講，他們也同意，『老
        板本人也知道』。」等語無訛（八十九年偵字第四九一五號卷(一)第一○○頁
        ）。被告丑○○於調查局屏東縣調查站調查時復坦認：「傑笙遊樂場今（二
        十一）日遭查獲之三組改裝電表，均係酉○○所改裝，時間大約在民國八十
        三年十二月間．．．」等語明確（八十四年偵字第四九一五號卷(三)第五十八
        頁）。被告丑○○雖於本院審理中翻異前詞，改稱對於修改電表一節不知情
        ，並以前揭情詞為辯，然其既得指示經理負責與酉○○接洽處理漏電修復事
        宜，可知被告丑○○對遊樂場內之事務具有實際上之管理及決策權限，而傑
        笙遊樂場內所改裝之電表多達三具，且均屬大型動力電表，此種電表之改裝
        費用，依被告酉○○供稱乃在五萬元至三十萬元之間（八十四年偵字第二五
        五四號卷第五至八頁筆錄參照），花費高昂，而竊電之利益又歸屬負責人所
        有，故遊樂場之經理實無必要擅作主張、花費鉅資修改電表，而故意隱瞞負
        責人之理，是被告辯稱不知修改電表情事云云，實與常情有違，不可採信。
      3.此外，電表與水表、計程車里程計費表相同，均為生活中常見之計費度量工
        具，重在準確，一般社會大眾應知其不得任意裝卸，改變計費標準，而子○○、酉○○等人鼓吹用戶改裝電表時，並未出示任何台電公司之改裝通知或
        核准改裝文件，即便台電公司曾發函通知用戶調整系統電壓，將「可切電容
        器酌予減用或停用」，但亦強調「電容器減用量以不影響用戶平時用電之功
        率因數及該公司系統電壓為原則」（台電公司高雄區營業處九十二年一月二
        十三日高區供檢發字第九二○一○○一一號函，本院卷(三)二三三頁），並未
        表示可將電表拆卸改裝，故用電戶實無輕信彼等所為係合法之理。又被告等
        人為改裝電表所支出之費用均在萬元至數萬元之間，並非小數，衡情用戶應
        留有台電公司開立之收據作為已繳費及合法改裝之證明，惟被告等人並未取
        得台電公司收受費用之收據，自無堅信改裝電表係屬合法之憑據，故被告等
        人上開所辯，應均係事後卸責之詞，不足採信。本件事證明確，被告等人之
        犯行均堪認定。
二、按封印鎖通常裝設於電表箱上，電表體與底座結合後，先以封印環套住，再以封
    印鎖鎖住，封印鎖之裝拆由台電公司人員施工。另裝設於用戶住處之電表，乃經
    過經濟部中央標準局或其委託之機構檢定合格後方得裝用，通常檢定合格之電表
    ，檢定單位會以「同」字鉛封及標示牌鎖住，即使台電公司亦不得任意拆遷封印
    鉛及標示牌，如有必要，應報上述檢定單位核准後始可拆封，此有台電公司屏東
    區營業處八十七年七月二十四日屏區費稽字第八七○七○七六一號函在卷可憑（
    八十四年度偵字第二四六五號卷第一三八頁、第一三九頁）。次按公營台電公司
    在用戶電表上裝置之封印，表面刻有電力公司字樣及印有閃光圖案，既用以證明
    為電力公司所加封，即與刑法第二百二十條所稱足以表示一定用意之證明者相當
    ，自應以文書論，且已隨同出租之電表，由用戶保管，如加以毀壞，即應成立同
    法第一百三十八條毀損公務員委託第三人掌管之公文書罪（最高法院七十五年台
    上字第六五三一號判決及六十一年一月二十四日第一次刑事庭決議參照）。被告
    乙○○等十六人明知酉○○、巳○○、卯○○及子○○等人係不法改裝電表之竊
    電集團，竟任由酉○○、巳○○、卯○○等人損壞封印鎖，開拆電表，改裝電表
    內部結構以達竊電目的，嗣再偽造封印鉛後裝回，是核被告甲○○、乙○○、未
    ○○、丑○○、辰○○、癸○○、庚○○、天○○、戊○○、丁○○、寅○○、
    戌○○、申○○、亥○○、己○○、壬○○等十六人所為，均係犯電業法第一百
    零六條第三款之竊電罪、刑法第一百三十八條之毀損公務員職務上委託第三人所
    掌管文書物品罪及刑法第二百十一條、第二百二十條之偽造公文書罪。被告甲○○等十六人與被告子○○、巳○○、卯○○、辛○○、及酉○○等人間就上開犯
    行有犯意聯絡及行為分擔，均為共同正犯。被告等人所犯損壞公務員委託第三人
    保管之文書物品、竊電及偽造公文書等罪，有方法結果之牽連關係，應從一重之
    偽造公文書罪處斷。茲審酌被告甲○○、乙○○、未○○、辰○○、庚○○、天
    ○○、戊○○、丁○○、戌○○、申○○、己○○、壬○○等十二人均無犯罪前
    科，被告丑○○則有違反票據法及臺灣地區與大陸地區人民關係條例等前科（不
    構成累犯）、被告癸○○有賭博前科（不構成累犯）、被告寅○○有違反票據法
    、偽造文書、違反就業服務法等前科（不構成累犯）、被告亥○○有贓物、毀損
  及竊盜等前科（不構成累犯），有台灣高等法院被告全國前案紀錄表在卷可查，
    彼等因貪圖小利而犯罪，竊電時間長短、規模及事後均已向台電公司繳清短繳之
    電費及罰款，有台電公司屏東區營業處九十二年一月十五日屏區費稽證字第九二
    ○一○四號追償電費繳費證明（被告甲○○部份，附於本院卷(三)第二四五頁）、
    九十二年一月十五日屏區費稽字第九二○一○三號追償電費繳費證明（被告乙○○部分，附於本院卷(三)第二四六頁）、九十二年一月十日屏區費稽證字第九二○
    一○一號函（被告未○○部份，附於本院卷(三)第二三○頁）、台電公司高雄區營
    業處九十二年二月十一日Ｄ高雄字第九二○二○○八二Ｙ號書函（被告丑○○部
    份，附於本院卷(三)第二七四頁）、台電公司屏東區營業處九十二年一月二十七日
    屏區費稽證字第九二○一○七號追償電費繳費證明（被告辰○○部份，附於本院
    卷(三)第二四七頁）、台電公司屏東區營業處九十二年一月十日屏區費稽證字第九
    二○一○二號追償電費繳費證明（被告癸○○部份，本院卷(三)第二七一頁）、台
    電公司屏東區營業處九十二年一月十六日屏區費稽證字第九二○一○五號追償電
    費繳費證明（被告庚○○部份，附於本院卷(三)第二七二頁）、台電公司屏東區營
    業處九十二年一月十六日屏區費稽證字第九二○一○六號追償電費繳費證明（被
    告天○○部份，附於本院卷第二七三頁）、台電公司屏東區營業處九十二年一月
    二十七日屏區費稽證字第九二○一○六號追償電費繳費證明（被告戊○○部份，
    附於本院卷(三)第二七六頁）、台電公司高雄區營業處九十二年二月十三日Ｄ高雄
    字第九二○二○一五二Ｙ號書函（被告丁○○部份，附於本院卷(三)第三一三頁）
    、台電公司高雄區營業處九十二年二月十三日Ｄ高雄字第九二○二○一五一Ｙ號
    函、00000000Ｙ號函（被告寅○○部份，附於本院卷(三)第三一一、第三
    一二頁、台電公司高雄區營業處九十二年二月十一日Ｄ高雄字第九二○二○○八
    一Ｙ號書函（被告戌○○部份，附於本院卷(三)第二三四頁）、台電公司台南區營
    業處九十二年一月二十七日Ｄ台南費稽00000000Ｙ號函（被告申○○部
    份，附於本院卷(三)第三○二頁）、台電公司台南區營業處九十二年二月十一日Ｄ
    台南費稽00000000Ｙ號函（被告亥○○部份，附於本院卷(三)第二三一頁
    ）、台電公司台南區營業處九十二年一月二十九日Ｄ台南費稽00000000
    Ｙ號函（被告己○○部份，附於本院卷(三)第二三二頁）、台電公司台南區營業處
    九十年八月十日Ｄ台南費稽00000000Ｙ號函（被告壬○○部份，附於本
    院卷(三)第三○三頁）附卷可憑等一切情狀，爰分別量處如主文所示之刑，以資懲
    儆。又被告甲○○、乙○○、未○○、辰○○、庚○○、天○○、戊○○、丁○○、戌○○、申○○、己○○、壬○○等十二人均無犯罪前科。被告寅○○雖有
    違反票據法、偽造文書、違反就業服務法等前科，被告亥○○雖有贓物、毀損及
    竊盜等犯罪前科，被告己○○雖有公共危險前科，然皆未曾受有期徒刑以上刑之
    宣告。被告丑○○雖有違反票據法及臺灣地區與大陸地區人民關係條例等犯罪前
    科，惟其違反票據法部份所受有期徒刑之宣告，早於六十四年間執行完畢，其違
    反台灣地區與大陸地區人民關係條例部分所受有期徒刑四月、緩刑二年之宣告，
    亦已因緩刑期滿，緩刑之宣告未經撤銷，而使刑之宣告失其效力。被告癸○○雖
    有賭博之犯罪前科，並受有期徒刑六月之宣告，然於八十六年二月十九日即易科
    罰金執行完畢，其後五年均未再受有期徒刑以上刑之宣告。彼等因一時失慮，偶
    罹刑典，事後均已向台電公司繳清欠費及罰款，尚有悔意，經此刑之宣告後，應
    知警惕而無再犯之虞，本院因認暫不執行其刑為當，故均予宣告緩刑三年，用啟
    自新。
據上論斷，應依刑事訴訟法第二百九十九條第一項前段，電業法第一百零六條第三款
，刑法第十一條前段、第二十八條、第一百三十八條、第二百十一條、第二百二十條
、第五十五條、第七十四條第一款、第二款，罰金罰鍰提高標準條例第一條前段，判
決如主文。
中      華      民      國      九十二      年    二    月    二十六    日
                                      台灣屏東地方法院刑事第五庭
                                          法  官  王以齊
右正本證明與原本無異。
如不服本判決應於收受本判決後送達後十日內向本院提出上訴書狀，其未敘述上訴理
由者，並得於提起上訴後十日內向本院補提理由書狀（均須按他造當事人之數附繕本
）「切勿逕送上級法院」
                                          書記官   盧姝伶
中      華      民      國      九十二      年      二    月  二十六    日
附表：
┌─┬─────┬─────┬──────────┬────┬────┐
│編│用電戶號  │用電戶名 │用  電  地  點      │竊電時間│媒介、  │
│號│(電表號碼)│(竊電人)  │                    │        │改裝者  │
├─┼─────┼─────┼──────────┼────┼────┤
│１│00000000  │陳美秀    │屏東縣鹽埔鄉○○段一│八十三年│酉○○  │
│  │(00000000)│(甲○○)  │七○之二七五地號    │五月間  │        │
├─┼─────┼─────┼──────────┼────┼────┤
│  │00000000  │乙○○    │屏東縣鹽埔鄉○○路一│        │        │
│  │(0000000) │(即宋坤穎)│八三之一號          │八十三、│        │
│２├─────┼─────┼──────────┤八十四年│酉○○  │
│  │00000000  │宋釧鋒    │屏東縣鹽埔鄉○○路一│間      │        │
│  │(0000000) │(乙○○)  │八三號              │        │        │
├─┼─────┼─────┼──────────┼────┼────┤
│  │000000000 │邱敏香    │屏東縣屏東市○○路三│八十三年│        │
│  │(0000000) │(未○○)  │十一號宏潔洗衣店    │間      │        │
│３├─────┼─────┼──────────┼────┤子○○  │
│  │000000000 │黃進坤    │高雄市○○○路五十一│八十三年│巳○○  │
│  │(0000000) │(未○○)  │之四號二樓四海豆漿店│十二月間│卯○○  │
├─┼─────┼─────┼──────────┼────┼────┤
│  │00000000  │          │                    │        │        │
│  │(0000000) │傑笙育樂公│高雄縣大社鄉○○○段│八十三年│        │
│４│00000000  │司        │四五、七○之一、七○│十一月間│酉○○  │
│  │(00000000)│(丑○○)  │之三地號            │        │        │
│  │00000000  │          │傑笙樂園            │        │        │
│  │(00000000)│          │                    │        │        │
├─┼─────┼─────┼──────────┼────┼────┤
│５│000000000 │黃玉俊    │屏東縣長治鄉香揚腳三│八十三年│子○○  │
│  │(0000000) │(辰○○)  │十一之六號          │底      │卯○○  │
│  │          │          │                    │        │巳○○  │
├─┼─────┼─────┼──────────┼────┼────┤
│６│000000000 │卜榮良    │屏東縣屏東市○○街四│八十三年│酉○○  │
│  │(00000000)│(癸○○)  │十二之一號          │十月間  │        │
├─┼─────┼─────┼──────────┼────┼────┤
│  │          │          │                    │        │子○○  │
│７│00000000  │邱何和良  │屏東縣麟洛鄉○○路一│八十三年│卯○○  │
│  │(000000000│(庚○○)  │四七號              │八、九月│巳○○  │
│  │)         │          │                    │間      │酉○○  │
├─┼─────┼─────┼──────────┼────┼────┤
│８│00000000  │天○○    │屏東縣屏東市○○街一│八十四年│同右    │
│  │(0000000) │          │一一號              │一月間  │        │
├─┼─────┼─────┼──────────┼────┼────┤
│  │000000000 │王宏原    │屏東縣屏東市○○路東│八十四年│同右    │
│９│(00000000)│(戊○○  )│五段十一號          │二月間  │     │
├─┼─────┼─────┼──────────┼────┼────┤
│  │00000000  │童蔡金枝  │高雄市○○○路二六三│八十三年│酉○○  │
│１０│(0000000) │(丁○○   │號二樓              │十月間  │        │
│  │          │即李貴月) │                    │        │        │
├─┼─────┼─────┴─┬────────┼────┼────┤
│  │00000000  │和鴻工業股份  │                │        │        │
│  │(0000000) │有限公司      │高雄縣湖內鄉中山│八十三年│酉○○  │
│  │          │(寅○○)      │路二段二巷一七弄│初      │(由張聰 │
│├─────┼───────┤弄十二號之一    │        │明介紹) │
│  │00000000  │永進工業股份  │                │        │        │
│  │(00000000)│有限公司      │                │        │        │
│  │          │(寅○○)      │                │        │        │
├─┼─────┼─────┬─┴────────┼────┼────┤
│  │00000000  │冠海企業社│高雄縣路竹鄉新達村大│八十三年│        │
││(00000000)│(戌○○)  │公路七二六號        │十月間  │酉○○  │
├─┼─────┼─────┼──────────┼────┼────┤
│  │          │          │                    │        │巳○○  │
│  │00000000  │劉淑貞    │台南縣仁德鄉土庫村二│不詳    │酉○○  │
││(00000000)│(申○○)  │十四號              │        │(由張聰 │
│  │          │          │                    │        │明介紹) │
├─┼─────┼─────┼──────────┼────┼────┤
││00000000  │謝文豐    │台南縣永康市○○街一│八十四年│午○○  │
│  │(0000000) │(亥○○)  │六六號              │一月間  │酉○○  │
│  │          │          │                    │        │(由張聰 │
│  │          │          │                    │        │明介紹) │
├─┼─────┼─────┼──────────┼────┼────┤
│  │00000000  │陳家生    │                    │八十三年│        │
│  │(0000000) │(己○○   │台南縣永康市○○路一│、八十四│        │
│  │          │即邱榮斌) │八○巷四號          │年間    │        │
│├─────┼─────┼──────────┼────┤巳○○  │
│  │00000000  │吳哲乾    │                    │        │酉○○  │
│  │(00000000)│(己○○   │台南縣仁德鄉土庫村太│八十四年│(由張聰 │
│  │          │即邱榮斌) │乙九街六號          │二月間  │明介紹) │
├─┼─────┼─────┼──────────┼────┼────┤
│  │00000000  │          │                    │        │        │
││(00000000)│壬○○    │台南縣佳里鎮佳里興五│八十三年│巳○○  │
│  │00000000  │          │七○之五號          │八、九月│(由張聰 │
│  │(00000000)│          │                    │        │明介紹) │
└─┴─────┴─────┴──────────┴────┴────┘
附錄本判決論罪科刑法條：
電業法第一百零六條第三款
有左列行為之一者為竊電，處五年以下有期徒刑、拘役或五百元以下罰金：
三  損壞或改變電度表、無效電力計、其他計電器之構造，或以其他方法使其失效不
    準者。
刑法第一百三十八條
毀棄、損壞或隱匿公務員職務上掌管或委託第三人掌管之文書、圖畫、物品，或致令
不堪用者，處五年以下有期徒刑。
刑法第二百一十一條
偽造、變造公文書，足以生損害於公眾或他人者，處一年以上七年以下有
期徒刑。
刑法第二百二十條
在紙上或物品上之文字、符號、圖畫、照像，依習慣或特約，足以為表示其用意之證
明者，關於本章及本章以外各罪，以文書論。
錄音、錄影或電磁紀錄，藉機器或電腦之處理所顯示之聲音、影像或符號，足以為表
示其用意之證明者，亦同。
稱電磁紀錄，指以電子、磁性或其他無法以人之知覺直接認識之方式所製成之紀錄，
而供電腦處理之用者。


司法院資訊處製作；財團法人民間司法改革基金會備份。
